【裁判字號】    98,抗,108
【裁判日期】    980630
【裁判案由】    拍賣抵押物
【裁判全文】
臺灣桃園地方法院民事裁定               98年度抗字第108號
抗  告  人  甲○○
上列抗告人因與相對人乙○○間聲請拍賣抵押物事件，抗告人對
於民國98年3 月25日本院簡易庭司法事務官98年度司拍字第482
號裁定提起抗告，本院裁定如下：
    主  文
抗告駁回。
抗告程序費用新台幣壹仟元由抗告人負擔。
    理  由
一、本件抗告意旨略以：抗告人於民國89年9 月1 日向邱慶昌先
    生借款500,000 元而提供如原審裁定附表所示不動產（下稱
    系爭不動產）為擔保設定抵押權，相對人前曾以本院97年度
    壢簡字第606 號民事訴訟對抗告人提起確認債權存在之訴，
    然嗣後撤回該訴。相對人雖主張債權總金額為500,000 元，
    然抗告人自90年起即陸續清償，現僅存債務200,000 元。本
    件相對人實行最高限額抵押權其優先清償金額應為新台幣（
    下同）200,000 元，該裁定所示500, 000元未為清償，顯非
    抗告人應付之確定債務。原審未察，逕為裁定准予拍賣抗告
    人所有系爭不動產，實有違誤，爰提起本件抗告等語，為其
    抗告理由。
二、本件相對人主張抗告人於民國90年9 月14日以系爭不動產為
    擔保，設定本金最高限額2,000,000 元之抵押權（下稱系爭
    抵押權），並依法登記在案。抗告人對相對人負債500,000
    元，已屆清償期而未為清償，故聲請裁定准予拍賣抵押物，
    並提出土地及建物登記第二類謄本、他項權利證明書、抵押
    權設定契約書、借據等影本為證（見本院98年度司拍字第48
    2 號卷第4 頁至第11頁），經本院司法事務官以98年度司拍
    字第48 2號受理並裁定准予拍賣在案。
三、按抵押權人於債權已屆清償期而未受清償者，得聲請法院拍
    賣抵押物，就其賣得價金而受清償，民法第873 條第1 項定
    有明文。又抵押權人聲請拍賣抵押物之裁定，係屬非訟事件
    ，祗須其抵押權已經依法登記，並依登記之清償期業已屆滿
    而未受清償時，法院即應為准許拍賣抵押物之裁定，如對於
    此項法律關係有爭執者，應由有爭執之人提起訴訟，以求解
    決，不得僅依抗告程序聲明其有爭執，並據為廢棄拍賣裁定
    之理由（最高法院58年台抗字第524 號、51年台抗字第269
    號判例可資參照）。是法院所為准駁拍賣抵押物之裁定，係
    非訟裁定，並無從確定實體法上法律關係存否，於債權及抵
    押權之存否亦無既判力，為裁定之法院僅就抵押權人提出有
    關抵押權之文件為形式上之審查，無從審酌屬於實體上法律
    關係之事由，抗告法院亦僅得就拍賣抵押物事件為形式審查
    ，不得審酌抗告人關於實體事項之抗辯。
四、經查，本件相對人主張對於抗告人有原裁定所載之債權及不
    動產抵押權，且業經依法登記，該債權又已屆清償期而未受
    清償，有相對人提出之借據暨抵押權設定契約書、他項權利
    證明書、土地與建物登記簿謄本等資料可證，原審據以准許
    相對人拍賣抵押物之聲請，即無不當。抗告人上開所陳縱然
    屬實，亦屬於實體事項之爭執，依首開說明，並非本件非訟
    程序得審酌者，抗告人應就爭執事項，另行起訴，以求解決
    。從而，本件抗告，為無理由，應予駁回。
五、結論：本件抗告為無理由，依非訟事件法第46條、第21條第
    2項、第24條第1項，民事訴訟法第495條之1第1項、第449條
    第1項、第78條，裁定如主文。
中    華    民    國    98    年    6     月    30    日
                  民事第二庭  審判長  法  官  劉克聖
                                      法  官  王耀興
                                      法  官  卓立婷
上為正本係照原本作成。
本裁定不得再抗告
中    華    民    國    98    年    6     月    30    日
                                      書記官  黃進傑


司法院資訊處製作；財團法人民間司法改革基金會備份。
